【裁判字號】    95,訴,2477
【裁判日期】    950810
【裁判案由】    毒品危害防制條例
【裁判全文】
臺灣高雄地方法院刑事判決              95年度訴字第2477號
公  訴  人  臺灣高雄地方法院檢察署檢察官
被      告  甲○○
上列被告因毒品危害防制條例案件，經檢察官提起公訴（95年度
毒偵字第4521號），被告於本院準備程序為有罪之陳述，經合議
庭裁定由受命法官依簡式審判程序獨任審理，判決如下：
    主  文
甲○○連續施用第一級毒品，累犯，處有期徒刑玖月。扣案之第
一級毒品海洛因貳包（含包裝袋，淨重合計零點壹柒公克，包裝
重零點陸肆公克）及殘留第一級毒品海洛因之針筒貳支，均沒收
銷燬之。
    事  實
一、甲○○前因竊盜案件，經本院以87年度易字第298 號判決判
    處有期徒刑1 年4 月確定，甫於民國93年8 月6 日執行完畢
    復因施用毒品案件，經本院以90年度毒聲字第6248號裁定令
    入戒治處所施以強制戒治，於91年10月14日強制戒治期滿。
    詎不知悔改，復基於施用第一級毒品海洛因之概括犯意，自
    95年4 月中旬某日起至同年5 月11日12時許止，連續在其高
    雄縣梓官鄉○○路177 巷16號住處內，以注射方式，施用第
    一級毒品海洛因多次。嗣於同年5 月11日17時50分許，為警
    查獲，當場扣得其所有第一級毒品海洛因2 包（含包裝袋，
    淨重合計0.17公克、空包裝重0.64公克）、殘留海洛因之針
    筒2 支，並在其同意下採尿送驗，因檢驗結果呈嗎啡陽性反
    應（海洛因在人體內之代謝物），始查悉全情。
二、案經高雄縣政府警察局岡山分局報請臺灣高雄地方法院檢察
    署官偵查起訴。
    理  由
一、本件被告甲○○所犯為死刑、無期徒刑或最輕本刑為3 年以
    上有期徒刑以外之罪，其於準備程序中就被訴犯罪事實，為
    有罪之陳述，經法官告知簡式審判程序之旨，並聽取當事人
    之意見後，依刑事訴訟法第273 條之1 第1 項規定，裁定由
    受命法官獨任進行簡式審判程序，合先指明。
二、上開犯罪事實，業據被告於本院審理時坦承不諱，又其於95
    年5 月11日所採之尿液，經送台灣檢驗科技股份有限公司濫
    用藥物實驗室檢驗結果，呈現嗎啡陽性反應，有該實驗室濫
    用藥物尿液檢驗報告暨尿液編號對照表附卷足按。又扣案之
    白色粉末2 包，經檢驗均含有海洛因成分，有法務部調查局
    調科壹字第220023451 號鑑定通知書1 紙附卷可稽（見本院
    卷第22頁）。再扣案之針筒2 支經送驗呈海洛因陽性反應，
    此有高雄醫學大學附設中和紀念醫院編號0000-000、0000-
    000 號檢驗報告書各1 紙在卷可佐（參本院卷第25、26頁）
    。足見被告之自白與事實相符，其於前揭時地連續施用第一
    級毒品海洛因多次之犯行，堪以認定。又被告前因施用毒品
    案件，經送強制戒治後，於91年10月14日強制戒治期滿乙情
    ，有卷附臺灣高等法院被告前案紀錄表1 份可佐。從而，被
    告於強制戒治執行完畢釋放後，5 年內再犯毒品危害防制條
    例第10條第1 項之施用第一級毒品罪，洵堪認定，本件事證
    明確，應依法論科。
三、查被告行為後，如附表所示之相關法律均業經變更，並俱於
    95年7 月1 日施行，玆經整體比較結果，裁判時法並未較為
    有利，從而依刑法第2 條第1 項規定，自應適用各該行為時
    法，亦即修正前法（至毒品危害防制條例則未經變更；另刑
    法第11條雖亦有文字修正，惟無涉行為可罰性之變動，是並
    無新舊法變更及比較適用問題，而應直接適用裁判時法），
    從而核被告之所為，均係犯毒品危害防制條例第10條第1 項
    之施用第一級毒品罪；被告為施用而持有第一級毒品海洛因
    ，其持有之低度行為應俱為施用之高度行為所吸收，不另論
    罪。被告前後多次施用第一級毒品犯行，時間緊接，手法相
    同，觸犯構成要件相同之罪名，顯然基於概括犯意反覆實施
    者，應依修正前刑法第56條之連續犯規定論以一罪，並加重
    其刑。末被告曾因竊盜案件，經本院以87年度易字第298 號
    判決判處有期徒刑1 年4 月確定，於93年8 月6 日執行完畢
    一節，亦有前開前案紀錄表1 份在卷可按，其於該有期徒刑
    執行完畢後，5 年內再犯本案有期徒刑以上之罪，應論以累
    犯，並加重其刑，且遞加之。
四、審酌被告因施用毒品前經強制戒治後，猶仍一再施用毒品，
    確有不該，惟念其施用毒品，乃屬對其自身健康之戕害行為
    ，對社會所造成之損害尚非直接等一切情狀，爰量處如主文
    所示之刑。至扣案之白粉2 包經送驗結果確含第一級毒品海
    洛因成分，已如前述，包裝袋部分，因包覆毒品海洛因，衡
    情顯難與毒品完全析離，應一體視同毒品，均應依毒品危害
    防制條例第18條第1 項前段規定，宣告沒收銷燬之。另扣案
    之針筒2 支，經本院送驗結果呈海洛因陽性反應，亦如前述
    ，其上既殘留海洛因殘渣，與該海洛因殘渣已無法分析剝離
    ，應視同毒品，均應依毒品危害防制條例第18條第1 項前段
    規定宣告沒收並銷燬之。
據上論斷，應依刑事訴訟法第273 條之1 第1 項、第299 條第1
項前段，毒品危害防制條例第10條第1 項、第18條第1 項前段，
，刑法第11條前段、第2 條第1 項前段，修正前刑法（下同）第
56條、第47條，判決如主文。
本案經檢察官井天博到庭執行職務。
中    華    民    國    95    年    8     月    10    日
                  刑事第四庭  法  官  林意芳
以上正本證明與原本無異。
如不服本判決，應於收受送達後10日內向本院提出上訴書狀。
中    華    民    國    95    年    8     月    10    日
                              書記官  曾秀鳳
┌───────────────────────────────────────────────┐
│附表：                                                                                        │
├──────┬─────────────┬─────────────┬───────┬────┤
│相關變更條文│行為時法（下稱舊法）之內容│裁判時法（下稱新法）之內容│比  較  理  由│備    註│
├──────┼─────────────┼─────────────┼───────┼────┤
│ 【連續犯】 │第56條：連續數行為而犯同一│（刪除）                  │新法刪除連續犯│被告先後│
│            │之罪名者，以一罪論。但得加│                          │之規定。      │多次之施│
│            │重其刑至2 分之1 。        │                          │              │用毒品犯│
│            │                          │                          │              │行，依新│
│            │                          │                          │              │法須分論│
│            │                          │                          │              │併罰，依│
│            │                          │                          │              │舊法則僅│
│            │                          │                          │              │論一罪，│
│            │                          │                          │              │是舊法有│
│            │                          │                          │              │利。    │
├──────┼─────────────┼─────────────┼───────┼────┤
│【累犯變更】│受有期徒刑之執行完畢，或受│受徒刑之執行完畢，或一部之│前案依軍法裁判│本案不論│
│修正前刑法第│無期徒刑或有期徒刑一部之執│執行而赦免後，5 年以內故意│者，及因過失再│適用舊法│
│47條、第49條│行而赦免後，5 年以內再犯有│再犯有期徒刑以上之罪者，為│犯有期徒刑以上│或新法，│
│→修正後刑法│期徒刑以上之罪者，為累犯，│累犯，加重本刑至2 分之1 。│之罪者，是否構│均構成累│
│第47條第1 項│加重本刑至2 分之1 。累犯之│第98條第2 項關於因強制工作│成累犯，新舊法│犯，是以│
│、第2 項、第│規定，於前所犯罪依軍法或於│而免其刑之執行者，於受強制│規定互歧。且新│新法並未│
│49條        │外國法院受裁判者，不適用之│工作處分之執行完畢或一部之│法復另行增訂強│較為有利│
│            │。                        │執行而免除後，5 年以內故意│制工作執行完畢│。      │
│            │                          │再犯有期徒刑以上之罪者，以│後之擬制累犯規│        │
│            │                          │累犯論。累犯之規定，於前所│定。          │        │
│            │                          │犯罪在外國法院受裁判者，不│              │        │
│            │                          │適用之。                  │              │        │
╞══════╪═════════════╧═════════════╧═══════╧════╡
│整體比較結果│新舊法均構成累犯，惟舊法只論以一罪，是較為有利。                                │
╘══════╧════════════════════════════════════════╛
附錄本案所犯法條：
《毒品危害防制條例第10條第1 項》
施用第一級毒品者，處6 月以上5 年以下有期徒刑。


司法院資訊處製作；財團法人民間司法改革基金會備份。
